【裁判字號】    89,訴,49
【裁判日期】    890504
【裁判案由】    違反槍砲彈藥刀械管制條例
【裁判全文】
臺灣嘉義地方法院刑事判決                            八十九年度訴字第四九號
    公  訴  人  臺灣嘉義地方法院檢察署檢察官
    被      告  甲○○
右列被告因違反槍砲彈藥刀械管制條例案件，經檢察官提起公訴（八十八年度偵字第
四四四八號），本院判決如左：
    主  文
甲○○於公共場所未經許可攜帶刀械，累犯，處有期徒刑月，扣案之十字弓壹把、
弓箭貳拾柒枝均沒收；又連續未經許可，製造可發射金屬具有殺傷力之槍枝，處有期
徒刑柒月，扣案之土造長槍貳把（槍枝管制號碼0000000000號、0000
000000號）、鋼珠貳瓶、火藥壹瓶、引信貳瓶、底火陸顆均沒收；應執行有期
徒刑捌月，扣案之十字弓壹把、弓箭貳拾柒枝、土造長槍貳把（槍枝管制號碼000
0000000號、0000000000號）、鋼珠貳瓶、火藥壹瓶、引信貳瓶、
底火陸顆均沒收。
    事  實
一、甲○○於民國八十年間曾因違反麻醉藥品管理條例罪，經本院判處有期徒刑四月
    ，如易科罰金，以三十元折算一日確定，於八十一年二月二十四日易科罰金執行
    完畢，猶不知悔改。於八十年間，在嘉義市中山公園附近，以新台幣（下同）一
    萬五千元價格，向真實年籍姓名不詳之成年人購買十字弓一把及弓箭二十七枝，
    隨後將前開之十字弓、弓箭置放於嘉義縣番路鄉下坑村菜公店一三八號其住處內
    ，嗣明知十字弓係經主管機關於八十一年八月十日所公告查禁，竟未依公告申請
    查驗列管報繳，猶自查禁之後，未經許可多次攜帶該十字弓、弓箭至嘉義縣番路
    鄉大湖村附近山區之公共場所打獵，最後一次為八十六年七、八月間。又於八十
    六年九、十月間某日，基於概括之犯意，在上揭嘉義縣番路鄉之住處，未經許可
    先自行製造土造長槍一把（槍枝管制編號0000000000號，不具有殺傷
    力），因無法擊發，致未完成，後又另行製造可發射金屬具有殺傷力之土造長槍
    一把（槍枝管制編號0000000000號），之後並持上開具有殺傷力之土
    造長槍，以裝填火藥於槍管內，並塞入鋼珠、衛生紙，再置入底火引信，進而引
    爆底火之方法射擊打獵數次，平時亦將該土造長槍二把置放於上揭嘉義縣番路鄉
    住處，未經許可無故持有之。迨於八十八年六月二十二日，為警在前揭住處查獲
    ，並當場扣得十字弓一把、弓箭二十七枝、可發射金屬具殺傷力之土造長槍一把
    （槍枝管制編號0000000000號）、鋼珠二瓶、火藥一瓶、引信二瓶、
    底火六顆，及甲○○所有供犯罪所有之不具殺傷力之土造長槍一把（槍枝管制編
    號0000000000號）。
二、案經嘉義縣警察局竹崎分局報請臺灣嘉義地方法院檢察署檢察官偵查起訴。
    理  由
一、訊據被告甲○○對於右揭犯行坦承不諱（見本院卷第十二至十三頁反面、第十九
    至二十頁反面、第二十八至三十一頁），核與證人即被告之弟賴清敏於警訊時證
    述情節相符（見警卷第三頁及其反面），並有扣案之十字弓一把、弓箭二十七枝
    、土造長槍二把、鋼珠二瓶、火藥一瓶、引信二瓶、底火六顆可資佐證。又扣案
    之十字弓一把確屬槍砲彈藥刀械管制條例列管之刀械，有嘉義縣警察局八十八年
    八月十六日嘉縣警保字第四二五三九號函一份附於偵查卷（第二十頁）可稽；槍
    枝管制編號0000000000號之土造長槍一把，係由具擊發機構之木質槍
    身加裝金屬槍管而成，並以打擊底火（藥）引爆裝填於槍管內之火藥為發射動力
    ，機械性能良好，具有殺傷力；而槍枝管制號碼0000000000號之土造
    長槍一把，係由木條加裝金屬槍管而成，其導火孔未貫通且未有擊發機構，不具
    殺傷力，亦有內政部警政署刑事警察局八十八年七月三十日刑鑑字第六二四四○
    號鑑驗通知書一份附於偵查卷（第十一頁）可按。事證明確，被告犯行洵堪認定
    。
二、按十字弓係經內政部警政署於八十一年八月十日以（八一）台內警字第八一八二
    二八一號公告查禁，並限持有人於公告之日起三個月內向當地警察機關申請查驗
    發證列管或價購繳銷。核被告於八十年間購得十字弓後，未依公告申請查驗或繳
    銷，至八十六年七、八月間並未經許可多次攜帶上開十字弓至道路、山區等公共
    場所，所為係犯修正前槍砲彈藥刀械管制條例第十三條第二款之於公共場所未經
    許可攜帶刀械罪；其於八十六年九、十月間，未經許可製造不具殺傷力之土造長
    槍一把（槍枝管制號碼0000000000號）部分，係犯修正前槍砲彈藥刀
    械管制條例第十條第四項、第一項之未經許可製造可發射金屬具殺傷力之槍枝未
    遂罪；其未經許可製造可發射金屬具有殺傷力之土造長槍一把（槍枝管制號碼0
    000000000號），係犯修正前之槍砲彈藥刀械管制條例第十條第一項之
    未經許可製造可發射金屬具有殺傷力之槍枝既遂罪。被告於上開犯行後，槍砲彈
    藥刀械管制條例已於八十六年十一月二十四日修正公布，其中被告所犯修正前該
    條例第十三條第二款法定本刑為一年以下有期徒刑，修正後為第十五條，其法定
    本刑為二年以下有期徒刑，被告所犯修正前該條例第十條第一項之法定本刑為五
    年以下有期徒刑，修正後為第十一條第一項，其法定本刑為五年以上有期徒刑、
    併科新臺幣一千萬元以下罰金，經比較新舊法結果，以裁判前之舊法有利於被告
    ，依刑法第二條第一項但書規定，被告所犯上開罪行，仍均應適用有利被告之舊
    法規定處斷。又被告持有刀械之靜態行為應為未經許可於公共場所攜帶刀械之動
    態、高度行為所吸收，僅應論以於公共場所未經許可攜帶刀械罪；被告未經許可
    製造可發射金屬具有殺傷力之槍枝後，未經許可持有之，持有之低度行為應為製
    造之高度行為所吸收，不另論罪。被告前開製造可發射金屬具殺傷力之槍枝既遂
    及未遂各一次之犯行，時間緊接，犯罪構成要件相同，顯係基於概括犯意所為，
    應依刑法第五十六條連續犯之規定，論以修正前槍砲彈藥刀械管制條例第十條第
    一項之未經許可製造可發射金屬具有殺傷力之槍枝既遂一罪，並加重其刑。被告
    於本院審理時坦承其先製造一把後，因無法射擊，復行製作另一把（見本院卷第
    三十頁反面），於社會事實上，先後二次製造行為尚非緊密不可分離，應各別評
    價為獨立行為，而非一行為之想像競合犯可擬，公訴人認此部分係刑法第五十五
    條之想像競合犯，尚有未洽。再被告所犯於公共場所未經許可攜帶刀械、連續未
    經許可製造可發射金屬具有殺傷力之槍枝既遂罪，犯意各別，行為互異，犯罪構
    成要件亦不同，應予分論併罰。復按攜帶刀械之行為有持續性，多次攜帶刀械之
    情形，嗣後攜帶刀械行為，應為先前攜帶刀械繼續犯行之一部分，而一經攜帶，
    罪名雖告成立，但其完結，須至最末攜帶行為終了為止，因此，犯該條項之罪，
    有無累犯之適用，自應以攜帶行為是否在前案受有期徒刑執行完畢後五年以內決
    之，被告於八十年間曾因違反麻醉藥品管理條例罪，經本院判處有期徒刑四月，
    如易科罰金，以三十元折算一日確定，於八十一年二月二十四日易科罰金執行完
    畢，有臺灣嘉義地方法院檢察署刑案資料查註紀錄表、臺灣高等法院被告全國前
    案紀錄表各一紙附卷（見偵查卷第三頁、本院卷第四頁）可查，而被告係於八十
    年至八十六年七、八月間多次攜帶刀械，其於有期徒刑執行完畢後，五年以內再
    犯法定刑為一年以下有期徒刑之於公共場所未經許可攜帶刀械罪，該部分自應論
    以累犯，並依法加重其刑，至連續製造可發射金屬具有殺傷力之槍枝罪部分，係
    於八十六年九、十月間犯之，該部分犯行則已逾執行完畢五年，自不得論以累犯
    。爰審酌被告犯罪之動機僅供自行打獵使用，製造、攜帶具有殺傷力之十字弓及
    土造長槍，均足以對社會造成潛在危害，並犯後坦認、態度良好等一切情狀，分
    別量處如主文所示之刑，並定其應執行之刑。
三、扣案十字弓一把與可發射金屬具殺傷力之土造長槍一把（槍枝管制編號為000
    0000000號），均係違禁物，弓箭二十七枝係前開十字弓之從物，鋼珠二
    瓶、火藥一瓶、引信二瓶、底火六顆則為前開可發射金屬具殺傷力土造長槍一把
    之從物，均依刑法第三十八條第一項第一款規定併予宣告沒收；至扣案之不具殺
    傷力之土造長槍一把（槍枝管制編號為0000000000號），則係供被告
    犯罪所用之物，且為被告所有，業據其供陳在卷（見本院卷第二十頁），應依刑
    法第三十八條第一項第二款規定宣告沒收。
據上論斷，應依刑事訴訟法第二百九十九條第一項前段，修正前槍砲彈藥刀械管制條
例第十條第一項、第十三條第二款，刑法第十一條前段、第二條第一項但書、第五十
六條、第四十七條、第五十一條第五款、第三十八條第一項第一款、第二款，判決如
主文。
本案經檢察官林世芬到庭執行職務。
中      華      民      國    八十九    年      五      月      四      日
                                      臺灣嘉義地方法院刑事第一庭
                                          審判長  法  官  陳  清  溪
                                                  法  官  洪  秀  一
                                                  法  官  張  道  周
右正本證明與原本無異。
如不服本判決，應於判決送達後十日內向本院提出上訴狀( 應附繕本 )。
中      華      民      國    八十九    年      五      月      五      日
                                                  書記官  鄭  昭  亮
附錄本判決論罪法條：
槍砲彈藥刀械管制條例民國八十六年十一月二十四日修正前第十條第一項、第四項
未經許可製造、販賣或運輸第四條第一款所稱其他可發射金屬或子彈具有殺傷力之各
式槍者，處五年以下有期徒刑。
第一項及第二項之未遂犯，罰之。
槍砲彈藥刀械管制條例民國八十六年十一月二十四日修正前第十三條第二款
未經許可擄帶刀械而有左列情形之一者，處一年以下有期徒刑：
二、於車站、埠頭、航空站、公共場所或公眾得出入之場所犯之者。


司法院資訊處製作；財團法人民間司法改革基金會備份。
